臺灣高等法院民事判決　　　　　　　　　95年度選上字第18號
上　訴　人　乙○○
訴訟代理人　宋國城律師
被 上 訴人　台灣板橋地方法院檢察署檢察官
訴訟代理人　甲○○
上列當事人間當選無效事件，上訴人對於中華民國九十五年九月
二十二日台灣板橋地方法院九十五年度選字第九號第一審判決提
起上訴，本院判決如下：
    主  文
原判決廢棄，發回台灣板橋地方法院。
    事實及理由
一、本件上訴人聲明求為判決：原判決廢棄，發回台灣板橋地法
    院。
    被上訴人聲明求為判決：上訴駁回。
二、被上訴人起訴主張：上訴人參加民國（下同）九十五年度台
    北縣三重市光明里里長選舉，為求當選，竟對該光明里里長
    選舉有投票權之人交付賄賂，而約其投票權為一定行使，連
    續自九十五年六月一日起，至同年六月五日止，在同市○○
    街一二六巷十四號至十七號一帶，以每票新台幣（下同）五
    百元之代價，對有投票權之里民梁黃珠江、吳慧如等交付一
    千五百元、五百元之代價，期使梁黃珠江、吳慧如等人於上
    開里長選舉投票時投票予上訴人，涉犯公職人員選舉罷免法
    第九十條之一第一項之罪嫌等情。爰依據公職人員選舉罷免
    法第一百零三條第一項第四款之規定，求為宣告上訴人就九
    十五年六月十日舉行之九十五年鄉鎮市民代表暨村里長選舉
    之台北縣三重市光明里里長選舉當選無效之判決。
    上訴人則以：選舉訴訟，依公職人員選舉罷免法第一百零九
    條前段規定，應由合議庭審理，惟原判決僅由法官何君豪獨
    任審判，其訴訟程序自有重大瑕疵，伊不同意由本院就本事
    件為裁判，況伊並未對梁黃珠江等人交付金錢期使為投票權
    一定之行使，伊於刑事偵查中之自白係出於不自由之情形下
    為之，又被上訴人並未扣得其他用以作為賄選之物品或金錢
    ，足見伊並非以計劃性、組織性之方式大規模地進行賄選，
    且本件選舉侯選人共四位，伊與次高票侯選人之得票數相差
    有七十餘票，縱梁黃珠江等人，均投票與伊，對當選結果亦
    不生影響等語，資為抗辯。
三、按第一審之訴訟程序有重大之瑕疵者，第二審法院得廢棄原
    判決，而將該事件發回原法院，但以因維持審級制度認為必
    要時為限，民事訴訟法第四百五十一條第一項定有明文；又
    民事訴訟法第四百五十一條第一項之判決，依同法第四百五
    十三條規定，得不經言詞辯論為之。本件係屬選舉訴訟，依
    公職人員選舉罷免法第一百零九條前段規定，應採合議制審
    理。乃原審未察，竟由法官何君豪獨任審判（見原審卷十五
    頁、二五頁之言詞辯論筆錄、一一六頁之判決），其訴訟程
    序自有重大瑕疵，而上訴人復表示不同意由本院就本事件為
    裁判，以補正上開訴訟程序之瑕疵（見本院卷三九頁之言詞
    辯論筆錄），為維持審級制度，認有必要將本事件發回原審
    法院更為裁判，並不經言詞辯論為之。
四、爰依民事訴訟法第四百五十一條第一項、第四百五十三條，
    判決如主文。
中　　華　　民　　國　　96　　年　　1 　　月　　18　　日
                    民事第六庭
                        審判長法　官  林鄉誠
　　　　　　　  　　　　　　　法　官  許紋華
　　　　　　　　  　　　　　　法　官  楊豐卿
正本係照原本作成。
不得上訴。
中　　華　　民　　國　　96　　年　　1 　　月　　18　　日
　　　　　　　　　  　　　　　書記官  殷丹妮
